【裁判字號】    97,訴,3134
【裁判日期】    980105
【裁判案由】    準強盜等
【裁判全文】
臺灣彰化地方法院刑事判決              97年度訴字第3134號
公  訴  人  臺灣彰化地方法院檢察署檢察官
被      告  乙○○
                    現於台灣彰化看守所羈押中
公設辯護人  本院公設辯護人丙○○
上列被告因強盜等案件，經檢察官提起公訴（97年度偵字第9299
、9362號），本院判決如下：
    主  文
乙○○犯竊盜未遂罪，累犯，處有期徒刑貳月；又犯搶奪未遂罪
，累犯，處有期徒刑肆月；又犯竊盜罪，累犯，處有期徒刑月
；又犯竊盜罪，累犯，處有期徒刑肆月。應執行有期徒刑壹年。
    事  實
一、乙○○前因施用毒品案件，經本院以91年度訴字第149號分
    別判處有期徒刑8月、3月，應執行有期徒刑10月確定（下稱
    第1案）；又因竊盜案件，經本院分別以90年度易字第1495
    號及90年度彰簡字第722號分別判處有期徒刑6月、4月（下
    稱第2、3案），上開1、2、3案復經本院裁定應執行刑為有
    期徒刑1年7月確定，甫於96年4月28日執行完畢。詎猶不知
    悔改而為下列犯行：
（一）乙○○於97年10月7日下午1時30分許，騎乘車牌號碼YHK-
      371號重型機車行經彰化縣鹿港鎮○○里○市○段907之85
      9地號土地之魚塭前，發現該魚塭無人在場，竟萌生意圖
      為自己不法之所有，遂將機車停放在魚塭入口前，並將機
      車鑰匙留在鑰匙孔，以便遭人發現時得以迅速逃離現場，
      迨停車後，走到魚塭內（當時魚塭內並沒有蓄水），徒手
      竊取丁○○所有之不銹鋼水車架1個，（市價約新臺幣〈
      下同〉1,500元），並拖行約1公尺後，適丁○○騎乘車牌
      號碼KH F-660號重型機車返回上開魚塭，發現乙○○所騎
      乘機車停放其魚塭入口，且機車上鑰匙未拔除，正著手竊
      取其所有不銹鋼水車架1個，丁○○為阻止乙○○逃跑，
      立即將該機車上鑰匙拔除，並試圖撥打手機報警，乙○○
      見狀，而將上開不銹鋼水車架1個放下，因而行竊未遂，
      跑到其機車旁，發現其機車鑰匙不見，復萌生意圖為自己
      不法之所有，欲搶奪丁○○所使用之機車而逃離現場，乃
      用手肘勒住丁○○之脖子，另一手強取丁○○緊握於手心
      之車牌號碼KHF-660號重型機車之機車鑰匙2支，在拉扯過
      程中，致丁○○受有兩手部挫傷擦裂傷之傷害，乙○○繼
      而企圖以該鑰匙發動丁○○之上開機車駕騎逃逸，惟因誤
      持鑰匙未能發動機車，以致搶奪機車未果。詎其於徒步逃
      逸時，另基於意圖為自己不法所有之犯意，竊取戊○○所
      有放置在彰化縣鹿港鎮○市○段農田旁產業道路上之腳踏
      車1輛（市價約300元），得手後供己騎乘使用。嗣經丁○○報警處理，員警依循乙○○遺留於現場之上開車牌號碼
      YHK-371號重型機車予以追查，而查獲上情。
（二）乙○○於97年10月9日上午7時許，在彰化縣鹿港鎮興化里
      興化巷41號前，看見甲○○所有之車牌號碼YHG-723號重
      型機車之鑰匙尚插在鑰匙孔上，竟意圖為自己不法之所有
      ，乃持該鑰匙啟動機車而竊取之，得手後供己騎乘之用。
      嗣於97年10月10日傍晚5時許，騎乘該機車行至彰化縣福
      興鄉○○村○○路○段495巷62號後方，為警查獲，並當場
      扣得該機車1部（已發還甲○○）及鑰匙1支。
二、案經丁○○訴由彰化縣警察局鹿港分局報告臺灣彰化地方法
    院檢察署檢察官偵查起訴。
    理  由
一、按被告以外之人於審判外之陳述，雖不符刑事訴訟法第159
    條之1至第159條之4之規定，而經當事人於審判程序同意作
    為證據，法院審酌該言詞陳述或書面陳述作成時之情況，認
    為適當者，亦得為證據。當事人、代理人或辯護人於法院調
    查證據時，知有第159條第1項不得為證據之情形，而未於言
    詞辯論終結前聲明異議者，視為有前項之同意。刑事訴訟法
    第159條之5定有明文。又於本院準備程序時，對於本案偵查
    卷內之人證、書證，公訴人、被告及其辯護人均同意有證據
    能力，得採為本案之證據，對此亦均未表示任何反對之意見
    ，且迄至本案言詞辯論終結前，對於卷內其餘人證、書證，
    亦未聲明異議，有本院準備程序筆錄及審判筆錄在卷可考，
    另經本院審酌卷內各該人員陳述時之情狀，均查無被違法取
    供或非出於自由意志之情形，相關書證亦查無違法取證或造
    假虛捏之情事，以之作為本案之證據，皆屬適當，依前揭規
    定，本判決以下所引用之人證、書證均得為本案之證據，合
    先敘明。
二、訊據被告乙○○對於上揭時地，其有竊取戊○○所有腳踏車
    1輛及甲○○所有之機車1部等情自白不諱，惟矢口否認其有
    何竊取丁○○所有之不銹鋼水車架1個及搶奪丁○○所有機
    車等行為，而辯稱：其到丁○○的魚塭內是為了施用毒品，
    並未竊取丁○○所有之不銹鋼水車架，亦未搶奪丁○○所有
    機車云云。經查：
（一）被告乙○○於本院審理時自白其竊取戊○○所有腳踏車1
      台及甲○○所有之機車1部，核與被害人戊○○、甲○○
      於警詢中證述內容相吻，復有贓物認領保管單2張、照片
      及車輛協尋電腦輸入單等附卷可憑，足認被告上開自白核
      與事實相符，故被告此部分竊盜犯行均堪予認定。
（二）被告乙○○竊取丁○○所有之不銹鋼水車架1個及搶奪丁○○所有機車等行為，業經告訴人丁○○於本院審理時及
      偵查中指述明確，並供述：被告站在不銹鋼水車架1個左
      邊，將車架拉起來拖離原處所1公尺（尚在魚塭內），被
      告發現他的機車鑰匙被拿走後，隨即以手肘勒住其脖子，
      企圖拿取其握在手心上之車牌號碼KHF-660號機車鑰匙來
      發動機車，在拉扯間，致其手指受傷，被告拿取機車鑰匙
      後，立即發動機車，惟因拿錯鑰匙致機車未能發動，而徒
      步逃離現場等情；再依卷內所附溫建益醫院診斷證明書所
      示，告訴人於案發當天確實受有兩手指挫傷擦裂傷等傷害
      ，足證告訴人所言並非虛言，況且被告於警詢中及第一次
      偵訊時均辯稱：其到丁○○魚塭是為上所等語，至第二
      次偵訊時才改稱：是為施用毒品，才至丁○○的魚塭等語
      ，若被告所辯為真，為何一再更改供詞，何況告訴人在魚
      塭內鐵皮屋綁了3隻狼狗，依常理而言，若單純為了上
      所或施用毒品，又何須干冒如此風險，而員警及彰化縣警
      察局鹿港分局鑑識小組曾至現場勘察，亦未發現施用毒品
      之器具或其他跡證，此有該鑑識小組勘察報告表、彰化縣
      警察局鹿港分局刑事案件報告書及現場採證照片等在卷可
      參，綜上所述，被告所言顯與事實不符，實無足採。此外
      ，復有責付保管單、告訴人丁○○受傷照片、車牌號碼
      YHK-371號之車籍查詢基本資料詳細畫面及被告之母親陳
      春銀警詢筆錄等附卷可佐，被告竊盜丁○○之不銹鋼水車
      架1個未果及搶奪丁○○機車未逞之犯行均洵堪認定，應
      依法論罪科刑。
三、至公訴意旨認為被告於行竊得前揭不銹鋼水車架1個時，遭
    告訴人丁○○發現，為脫免逮捕，竟當場對丁○○施以強暴
    ，以手肘勒住丁○○之脖子等情，係犯刑法第329條之準強
    盜罪嫌，應依刑法第328條第1項規定論處等語。訊據被告堅
    決否認有何對告訴人丁○○施以強暴之犯行，並辯稱：其未
    對丁○○施以暴力等語。經查：依刑法第329條準強盜罪之
    規定，將竊盜或搶奪之行為人為防護贓物、脫免逮捕或湮滅
    罪證而當場施強暴、脅迫之行為，視為施強暴、脅迫使人不
    能抗拒而取走財物之強盜行為，乃因準強盜罪之取財行為與
    施強暴、脅迫行為之因果順序，雖與強盜罪相反，卻有時空
    之緊密連接關係，以致竊盜或搶奪故意與施強暴、脅迫之故
    意，並非截然可分，而得以視為一複合之單一故意，亦即可
    認為此等行為人之主觀不法與強盜行為人之主觀不法幾無差
    異；復因取財行為與強暴、脅迫行為之因果順序縱使倒置，
    客觀上對於被害人或第3人所造成財產法益與人身法益之損
    害卻無二致，而具有得予以相同評價之客觀不法。故擬制為
    強盜行為之準強盜罪構成要件行為，雖未如刑法第32 8條強
    盜罪之規定，將實施強暴、脅迫所導致被害人或第三人不能
    抗拒之要件予以明文規定，惟必於竊盜或搶奪之際，當場實
    施之強暴、脅迫行為，已達使人難以抗拒之程度，其行為之
    客觀不法，方與強盜行為之客觀不法相當，而得與強盜罪同
    其法定刑。據此以觀，刑法第329條之規定，並未有擴大適
    用於竊盜或搶奪之際，僅屬當場虛張聲勢或與被害人或第三
    人有短暫輕微肢體衝突之情形（司法院大法官會議解釋釋字
    第630號解釋理由書參照）。證人丁○○於本院審理中具結
    證述：被告勒住其脖子時，尚未達到致其不能抗拒，其脖子
    也沒有受傷等情，顯與短暫輕微肢體衝突之情形相當，並非
    有當場實施之強暴、脅迫行為，已達使人難以抗拒之程度之
    情形，依上開說明，被告之行為，尚難論以刑法第329條之
    準強盜罪，附此敘明。
四、至於被告為搶奪丁○○所有機車，而與告訴人丁○○發生拉
    扯等情，業於起訴書之犯罪事實欄記載明確，僅係於證據並
    所犯法條欄漏未載明，且本院審理時亦告知其所涉犯搶奪罪
    ，而被告與辯護人對此並無亦意見，此有審判筆錄在卷可憑
    ，故此部分既經起訴，本院自應予審理，併此敘明。
五、核被告乙○○所為，分別係犯刑法第320條第3項及第1項竊
    盜未遂罪、刑法第325條第3項及第1項之搶奪未遂罪、刑法
    第320條第1項竊盜罪。又被告就竊取丁○○不銹鋼水車架1
    個及搶奪丁○○機車部分已著手於竊盜及搶奪犯罪行為之實
    行，惟均未生竊得及搶奪財物之犯罪結果，屬未遂犯，均爰
    依刑法第25條第2項規定，按既遂犯之刑減輕之。再按325條
    第1項搶奪罪，係指行為人乘人不備或不及抗拒，公然攫奪
    他人支配範圍以內之物，而移轉於自已實力支配下之行為而
    言。是以如行為人並無傷害故意，乃因搶奪行為而致普通傷
    害者，此項傷害行為，應吸收於搶奪行為之內，不另為罪，
    故被告在搶奪告訴人丁○○機車過程中，與告訴人拉扯，致
    告訴人手指挫傷及擦裂傷等傷害之行為，係屬實施搶奪所為
    暴行之範圍，係搶奪不法腕力實施之當然結果，而為強暴行
    為所吸收，不另論罪。被告上開竊盜未遂、搶奪未遂與2次
    竊盜既遂行為，犯意各別，應分論併罰。被告前因施用毒品
    案件，經本院以91年度訴字第149號分別判處有期徒刑8月、
    3 月，應執行有期徒刑10月確定（下稱第1案）；又因竊盜
    案件，經本院分別以90年度易字第1495號及90年度彰簡字第
    722號分別判處有期徒刑6月、4月（下稱第2、3案），上開1
    、2、3案復經本院裁定應執行刑為有期徒刑1年7月確定，甫
    於96年4月28日執行完畢等情，此有臺灣高等法院被告前案
    紀錄表、臺灣彰化地方法院檢察署刑案資料查註紀錄表各1
    份存卷可考，其於5年內故意再犯本案有期徒刑以上之罪，
    均應依刑法第47條第1項之規定，論以累犯，加重其刑。爰
    審酌被告平日素行不佳，且正值壯年，貪慾圖利，前因竊盜
    案件執行完畢，不思以合法正當途徑賺取所得，竟徒手竊取
    他人財物，理應從重量刑，然本院參酌被告犯後坦承部分竊
    盜犯行，所竊取或搶奪之上揭財物價值非鉅，對被害人所生
    損害等其他一切情狀，分別量處如主文所示之刑，並定應執
    行之刑。至於扣案之鑰匙1把，因被告於審理中供述該鑰匙1
    把並非其所有，故不另為宣告沒收之。
據上論斷，應依刑事訴訟法第299條第1項前段，刑法第320條第3
項、第1項、第325條第3項、第1項、第47條第1項，第25條第2項
、第51條第5款，刑法施行法第1條之1第1項、第2項前段，判決
如主文。
本案經檢察官鄭少到庭執行職務。
中    華    民    國    98    年     1    月     5    日
                  刑事第六庭    審判長法  官
                                      法  官
                                      法  官   鮑慧忠
以上正本證明與原本無異。
如不服本判決，應於判決送達後10日內，向本院提出上訴書狀，
上訴書狀應「敘述具體上訴理由」，並按他造當事人之人數附繕
本。「切勿逕送上級法院」。
告訴人或被害人對於判決如有不服具備理由請求檢察官上訴者，
其上訴期間之計算係以檢察官收受判決正本之日期為準。
中    華    民    國    98    年     1    月     5    日
                                      書記官
【附錄本案判決論罪科刑法條全文】：
中華民國刑法第320條
意圖為自己或第3 人不法之所有，而竊取他人之動產者，為竊盜
罪，處5 年以下有期徒刑、拘役或5 百元以下罰金。
意圖為自己或第3 人不法之利益，而竊佔他人之不動產者，依前
項之規定處斷。
前二項之未遂犯罰之。
上列被告因準強盜等，本院判決如下：


司法院資訊處製作；財團法人民間司法改革基金會備份。
